【裁判字號】    97,財管,67
【裁判日期】    980227
【裁判案由】    指定遺產管理人
【裁判全文】
臺灣桃園地方法院民事裁定              97年度財管字第67號
聲  請  人  甲○○
相  對  人
即被繼承人  乙○○（亡）
被選定人    財政部國有財產局
法定代理人  張佩智
上列聲請人聲請選任相對人乙○○之遺產管理人事件，本院裁定
如下：
    主  文
指定財政部國有財產局為相對人乙○○之遺產管理人。
准對被繼承人乙○○（男，明治4 年3 月19日生，最後住所：桃
園廳桃澗堡中壢埔頂庄77番地）之大陸地區以外之繼承人為承認
繼承之公示催告。
聲請人應於收受本裁定之日起貳拾日內，將本裁定登載於公報、
新聞紙或其他相類之傳播工具。
如有被繼承人乙○○之大陸地區以外之繼承人，應自本公示催告
最後登載公報、新聞紙或其他相類之傳播工具之日起壹年內向本
院陳報承認繼承，如不於公示期限內申報承認繼承時，被繼承人
之遺產於大陸地區之繼承人依法繼承、清償債權並交付遺贈物後
有賸餘者歸屬國庫。
聲請程序費用由被繼承人乙○○之遺產負擔。
    理  由
一、按先順序繼承人均拋棄其繼承權時，由次順序之繼承人繼承
    ，其次順序繼承人有無不明或第四順序之繼承人均拋棄其繼
    承權者，準用關於無人承認繼承之規定，此民法第1176條第
    6 項所定。又繼承開始時，繼承人有無不明，而無親屬會議
    ，或親屬會議未於民法第1177條所定一個月內選定遺產管理
    人時，利害關係人得聲請法院選任遺產管理人，同法第1178
    條第2 項前段亦有明文，先予敘明。
二、本件聲請意旨略以：查相對人乙○○（明治4 年3 月19日生
    ），已於民國6 年2 月21日死亡，且經查得戶籍資料，相對
    人並無繼承人。而相對人與聲請人共同擁有坐落於桃園縣中
    壢市○○段264 、388 地落土地之共有人，現今聲請人擬就
    前揭土地土地提起分割共有物之訴，爰依民法第1178條第2
    項、非訟事件法第149 條規定，基於利害關係人之地位，檢
    附利害關係證明文件，聲請鈞院惠予選定財政部國有財產局
    為遺產管理人，以資管理等語，並提出證據：除戶謄本、戶
    籍謄本、土地登記謄本等。
三、經查，聲請人前開主張，業據其提出相對人相對人戶籍謄本
    、土地登記謄本在卷足憑；又被繼承人死亡迄今業已90年，
    顯逾民法第1177條所定1 個月期間，仍無親屬會議選任之遺
    產管理人向本院陳明或向聲請人為處理債務之表示，可認聲
    請人之聲請程序為合法，併先敘明。次查：依聲請人所示土
    地登記謄本，被繼承人兩筆土地分別坐落於桃園縣中壢市○
    ○段264 、388 號等。參諸民法1185條規定，無繼承人承認
    繼承，其遺產於清償債權，並交付遺贈物後，如有謄餘，歸
    屬國庫，又國有財產局為國庫之綜理機關，國有財產法第9
    條第2 項規定甚明，其備有財產管理專才，要能擔任本件遺
    產管理人職務，爰依首揭規定選任關係人財政部國有財產局
    為被繼承人乙○○遺產之遺產管理人，並依法為公示催告。
四、依非訟事件法第157 條，裁定如主文。
中    華    民    國    98    年    2     月    27    日
                  家事法庭法  官  張益銘
以上正本係照原本作成。
如對本裁定抗告須於裁定送達後10日內向本院提出抗告狀，並應
繳納抗告費新台幣1,000 元。
中    華    民    國    98    年    2     月    27    日
                          書記官  許白梅


司法院資訊處製作；財團法人民間司法改革基金會備份。
